臺灣高等法院民事裁定
110年度抗更一字第46號
抗  告  人  楊國羣  
            林緧頤（原名林如萍）   




上列抗告人與相對人陳俊龍間請求確認合夥關係不存在等事件，
抗告人對於中華民國110年1月27日臺灣臺北地方法院109年度重
訴字第874號裁定，提起抗告，經最高法院發回更審，本院裁定
如下：
    主  文
原裁定廢棄。　　
    理  由
一、按當事人不得就已起訴之事件，於訴訟繫屬中，更行起訴，
    民事訴訟法第253條定有明文。此項規定所禁止重複起訴之
    同一事件，係指同一當事人，就同一訴訟標的，為相同、相
    反或可以代用之聲明請求而言，若此三者有一不同，即不得
    謂為同一事件，而無前揭規定之適用。所謂訴訟標的，乃原
    告為確定其私權之請求，或所主張或不認之法律關係是否存
    在，而欲法院對之加以裁判之對象；訴訟標的之確定，應依
    訴狀所載請求之旨趣及原因事實以定之。
二、經查：
　㈠本件抗告人在原法院對相對人起訴主張相對人於101年7月間
    與訴外人呂氏約定各出資新臺幣（下同）600萬元，共同經
    營里昂國際牙醫診所（下稱里昂診所），並由訴外人黃甄玫
    掛名擔任里昂診所合夥人；嗣於102年5月1日經全體合夥人
    同意由呂氏將其全部股份轉讓予抗告人，並由抗告人各出資
    300萬元入股里昂診所成為合夥人；然因里昂診所原營業處
    遭收回及營運不善，於108年6月26日結束營業，已有民法第
    692條第3款之合夥目的事業不能完成之解散事由，抗告人乃
    請求相對人偕同辦理清算里昂診所合夥事業財產等語，並聲
    明：「㈠確認兩造間就共同出資於里昂診所之合夥關係不存
    在；㈡相對人應協同抗告人辦理清算里昂診所合夥事業之合
    夥財產」。原法院以相對人前以里昂診所為被告，提起確認
    合夥關係不存在等事件，業經原法院106年度重訴字第528號
    判決（下稱前案訴訟一審判決）以欠缺當事人適格駁回；相
    對人不服，上訴本院108年度重上字第273號(下稱前案訴訟)
    審理後，已更正被告名稱為：全體被告黃甄玫、楊國羣、林
    緧頤為合夥人組成之里昂診所；則前案訴訟與本件訴訟之當
    事人相同，請求法律關係均係里昂診所之合夥關係，均請求
    辦理清算里昂診所合夥事業之合夥財產，且聲明可以代用，
    抗告人係就已起訴之事件於訴訟繫屬中更行起訴，其訴為不
    合法，且不得補正，依民事訴訟法第249條第1項第7款規定
    ，以原裁定駁回之，固非無見。然查：
　⒈本件相對人於前案訴訟以里昂診所因合夥人經營理念發生嚴
    重齟齬，合夥目的事業不能完成，依民法第692條第3款規定
    ，合夥事業自其105年4月14日聲明退股後，於105年6月14日
    發生效力而解散，先位請求確認兩造合夥關係已解散，里昂
    診所應返還其出資額600萬元及按出資額比例給付合夥盈餘
    分派36萬2618元，共計636萬2618元本息，並聲明：「⑴確認
    兩造間合夥關係已解散；⑵確認兩造間合夥關係已辦理完清
    算程序；⑶里昂診所應給付相對人636萬2618元，及自起訴狀
    繕本送達翌日起至清償日止按週年利率5﹪計算之利息」；另
    倘認合夥關係因目的事業不能完成而解散，但尚未經清算程
    序，則備位聲明：「⑴確認兩造間合夥關係已解散；⑵里昂診
    所應與相對人協同辦理清算程序，依清算之結果返還相對人
    出資額並分配相對人應得之利益」；又倘認合夥目的事業並
    非不能完成，兩造合夥關係因其聲明退夥而不存在，且合夥
    財產並無任何虧損，則再備位聲明：「⑴確認兩造間之合夥
    關係不存在；⑵里昂診所應給付相對人600萬元，及自起訴狀
    繕本送達翌日起至清償日止按週年利率5﹪計算之利息」（見
    原法院卷第77-80頁之前案訴訟一審判決）；相對人上訴本
    院後，並於108年11月7日將被告由里昂診所變更為全體合夥
    人即黃甄玫與抗告人組成之里昂診所，有卷附民事更正狀可
    稽（見原法院卷第83頁），且經本院依職權調閱前案訴訟卷
    宗核閱屬實。
　⒉惟本件抗告人於本件訴訟係主張里昂診所原營業處所因租約
    到期，遭出租人台灣省蔗農消費合作社收回，且營運不善，
    已於108年6月26日結束營業，合夥目的事業不能完成，有民
    法第692條第3款規定之解散事由，依民法第694條規定，請
    求確認兩造合夥關係不存在，相對人應偕同辦理清算里昂診
    所合夥事業之合夥財產，有卷附民事起訴狀可稽（見原法院
    108年度北司調字第1087號卷第5-11頁）。
　⒊依上說明，本件訴訟之當事人，雖包含於前案訴訟變更後當
    事人之範圍內，然相對人於前案訴訟係以其於105年6月14日
    聲明退股已發生效力，已生法定解散事由，請求確認兩造合
    夥關係已解散或不存在，並請求清算合夥事業財產及分派盈
    餘；與抗告人於本件訴訟係以里昂診所營業處所因租約到期
    遭出租人收回，且營運不善，於108年6月26日結束營業，已
    生法定解散事由，請求確認合夥關係不存在，並請求相對人
    偕同辦理清算合夥事業財產間，關於合夥事業存續期間及解
    散事由等原因事實，顯然不同，尚非屬同一事件，抗告人提
    起本件訴訟，並無違反民事訴訟法第253條規定。
　㈡從而，原裁定以抗告人提起本件訴訟，違反重複起訴禁止原
    則，並非合法，予以駁回，洵有違誤。抗告意旨指摘原裁定
    不當，求予廢棄，為有理由。爰由本院將原裁定廢棄，發回
    原法院為適當之處理。 
三、據上論結，本件抗告為有理由。爰裁定如主文。
中　　華　　民　　國　　110 　年　　11　　月　　30　　日
  　　　　　　　　民事第九庭  
  　                    審判長法  官  楊絮雲   
                              法  官  張宇葭
                              法  官  郭顏毓
正本係照原本作成。
本裁定除以適用法規顯有錯誤為理由外，不得再抗告。如提起再
抗告，應於收受送達後10日內委任律師為代理人向本院提出再抗
告狀。
中　　華　　民　　國　　110 　年　　11　　月　　30　　日

    　　　　　　　　　　　　　書記官  馬佳瑩